【裁判字號】    98,台上,797
【裁判日期】    980507
【裁判案由】    離婚等
【裁判全文】
最高法院民事裁定              九十八年度台上字第七九七號
上  訴  人  甲○○
訴訟代理人  陳文忠律師
            蔡青芬律師
被 上訴 人  乙○○
訴訟代理人  陳文彬律師
上列當事人間請求離婚等事件，上訴人對於中華民國九十七年十
二月三十日台灣高等法院台南分院第二審判決（九十七年度家上
字第七九號）提起一部上訴，本院裁定如下：
    主  文
上訴駁回。
第三審訴訟費用由上訴人負擔。
    理  由
按上訴第三審法院，非以原判決違背法令為理由，不得為之。又
提起上訴，上訴狀內應記載上訴理由，表明原判決所違背之法令
及其具體內容，暨依訴訟資料合於該違背法令之具體事實，其依
民事訴訟法第四百六十九條之一規定提起上訴者，並應具體敘述
為從事法之續造、確保裁判之一致性或其他所涉及之法律見解具
有原則上重要性之理由。同法第四百六十七條、第四百七十條第
二項定有明文。而依同法第四百六十八條規定，判決不適用法規
或適用不當者，為違背法令；依同法第四百六十九條規定，判決
有該條所列各款情形之一者，為當然違背法令。是當事人提起上
訴，如以同法第四百六十九條所列各款情形為理由時，其上訴狀
或理由書應表明該判決有合於各該條款規定情形之具體內容，及
係依何訴訟資料合於該違背法令之具體事實。如依同法第四百六
十八條規定，以原判決有不適用法規或適用法規不當為理由時，
其上訴狀或理由書應表明該判決所違背之法令條項，或有關判例
、解釋字號，或成文法以外之習慣或法理等及其具體內容，暨係
依何訴訟資料合於該違背法令之具體事實，並具體敘述為從事法
之續造、確保裁判之一致性或其他所涉及之法律見解具有原則上
重要性之理由。上訴狀或理由書如未依上述方法表明，或其所表
明者與上開法條規定不合時，即難認為已合法表明上訴理由，其
上訴自非合法。本件上訴人對於原判決提起上訴，雖以該判決違
背法令為由，惟核其上訴理由狀所載內容，係就原審取捨證據、
認定事實之職權行使所論斷：兩造婚姻確已生破綻達難以維持之
程度，而其事由之發生，實係因被上訴人自民國九十六年九月間
兩造分居起，在上訴人罹病期間，毫無責任感未給付其生活費用
，而上訴人與男性網友在網路上以曖昧之語對話，兩造間未能互
相體諒，欠缺良性溝通及維繫婚姻生活誠意所致，認被上訴人過
失責任較重，而經一審法院判准離婚。惟上訴人就兩造間婚姻難
以維持之重大事由亦有過失，自不得依民法第一千零五十六條第
二項及第一千零五十七條規定，分別一部請求被上訴人給付其非
財產上之損害賠償等情，指摘其為不當，而非表明該判決所違背
之法令及其具體內容，暨依訴訟資料合於該違背法令之具體事實
，亦未具體敘述為從事法之續造、確保裁判之一致性或其他所涉
及之法律見解具有原則上重要性之理由，難認其已合法表明上訴
理由。依首揭說明，應認其上訴為不合法。又原審已就民法第一
千零五十七條所定之贍養費，乃為填補婚姻上生活保持請求權之
喪失而設，是上訴人追加主張上開請求權，亦乏所據等情，詳為
論述，上訴意旨仍執陳詞，指摘原審尚未論斷，容有誤會，併此
敘明。
據上論結，本件上訴為不合法。依民事訴訟法第四百八十一條、
第四百四十四條第一項、第九十五條、第七十八條，裁定如主文
。
中    華    民    國  九十八  年    五    月    七    日
                      最高法院民事第五庭
                          審判長法官  劉  延  村
                                法官  許  澍  林
                                法官  黃  秀  得
                                法官  許  正  順
                                法官  魏  大  喨
      本件正本證明與原本無異
                                      書  記  官
中    華    民    國  九十八  年    五    月   十九   日
                                                      v


司法院資訊處製作；財團法人民間司法改革基金會備份。
